臺灣士林地方法院交通事件裁定　　　　 95年度交聲字第611號
原處分機關　臺北市交通事件裁決所
異　議　人　甲○○
即受處分人
上列受處分人因違反道路交通管理處罰條例案件，對於臺北市交
通事件裁決所民國95年8 月23日北市裁二字第裁22-A00000000號
裁決聲明異議（原舉發案號：臺北市政府警察局舉發違反道路交
通管理事件通知單北市警交大字第A00000000 號），本院裁定如
下：
    主  文
原處分撤銷。
甲○○汽車駕駛人不遵守道路交通標誌之指示，處罰鍰新臺幣玖
佰元。
    理  由
一、按道路交通管理處罰條例第60條第2 項第3 款規定，汽車駕
    駛人，駕駛汽車不遵守道路交通標誌、標線、號誌之指示者
    ，處新臺幣（下同）900 元以上1,800 元以下罰鍰。次按行
    政罰法業已於民國95年2 月5 日生效施行，行政罰法第5 條
    規定，行為後法律或自治條例有變更者，適用行政機關最初
    裁處時之法律或自治條例。但裁處前之法律或自治條例有利
    於受處罰者，適用最有利於受處罰者之規定。查90年1 月17
    日公布、同年6 月1 日施行之道路交通管理處罰條例第63條
    第1 項第1 款規定：汽車駕駛人，有第60條第2 項第3 款情
    形者，除依原條款處罰鍰外，並記違規點數1 點。此項規定
    ，於94年12月28日修正後，業刪除汽車駕駛人有第60條第2
    項第3 款之違規情形時應記違規點數之規定，並經行政院於
    95年6 月23日以院臺交字第0950087685號令發布，於95年7
    月1 日施行，此有道路交通管理處罰條例法規沿革表1 份附
    卷可按。本件違規時間為95年6 月20日，行政機關最初裁處
    之時間為95年8 月23日，比較修正前後之規定，以95年7 月
    1 日施行之修正後規定較有利於行為人，自應適用修正後之
    規定裁處，先予敘明。
二、原處分意旨略以：異議人即受處分人甲○○駕駛車牌號碼49
    68-DX 號自小客車，於95年6 月20日下午6 時12分許，在臺
    北市○○○路○ 段，經臺北市政府警察局中山分局交通分隊
    員警拍照逕行舉發其有「不遵守道路交通標誌之指示」之違
    規，爰依修正前道路交通管理處罰條例第60條第2 項第3 款
    之規定，裁處異議人罰鍰900 元，並記違規點數1 點。
三、聲明異議意旨略以：異議人雖駕車行經前揭舉發地，然並不
    知該路段已變更為禁止汽車進入之路段，臺北市交通局變更
    該路段未依慣例在車道右側設置明顯交通標誌警告汽車駕駛
    人，僅在岔路正中央（即車道左側）設有禁行汽車進入之標
    誌，因汽車駕駛人右轉時必轉向右方注意機慢車之動向，完
    全無法注意到該禁行汽車之標誌，行政機關設置號誌顯有疏
    失，為此聲明異議。
四、經查，異議人甲○○就於前開時間，駕駛其所有車牌號碼49
    68-DX 號自小客車，行經臺北市○○○路○ 段時，於設有禁
    制汽車進入標誌之路段，違規進入行駛，為臺北市政府警察
    局中山分局交通分隊員警拍照逕行舉發之事實，均坦承不諱
    ，並有舉發照片影本1 張，及證人即當場舉發之員警乙○○
    到庭提供之舉發照片原本2 張在卷可稽。受處分人雖辯稱該
    禁制汽車進入之標誌設置失當，行車當時無法顧及云云，惟
    查依卷附上開照片，上述路段之路口確實設有禁止汽車進入
    標誌，且標誌位置適中，線條顏色亦甚為清晰，至於標誌位
    置雖位在禁制路口之左方，但以汽車駕駛座本在汽車左方之
    情觀之，駕駛人並無難以查知或依循該指示即有發生交通事
    故之虞情形；次按行政程序法所稱行政處分，係指行政機關
    就公法上具體事件所為之決定或其他公權力措施而對外直接
    發生法律效果之單方行政行為。前項決定或措施之相對人雖
    非特定，而依一般性特徵可得確定其範圍者，為一般處分，
    適用本法有關行政處分之規定，一般處分自公告日或刊登政
    府公報、新聞紙最後登載日起發生效力，行政程序法第92條
    、第110 條第2 項分別定有明文。而禁止汽車進入之交通標
    誌，其相對人雖無從特定，但凡行駛經過該處之車輛均有遵
    守之義務而可得確定，依據規定其性質即屬一般處分，自公
    告即設置時起即發生效力，且本案禁止汽車進入亦查無行政
    程序法所定之無效事由，是警員依據規定開立舉發通知單於
    法並無不合。至本案禁止汽車進入標誌之設置縱有受處分人
    所指不當而不便行車注意之處，亦應向相關主管機關提出建
    議促其修正改善，於相關主管機關修正前，該標誌仍具效力
    並應為所有用路人遵守。從而本件事證明確，受處分人之違
    規行為堪予認定，所辯並不足採。
五、綜上所述，原處分機關依修正前道路交通管理處罰條例第60
    條第2 項第3 款及第63條第1 項之規定，裁處異議人罰鍰90
    0 元，並記違規點數1 點，固非無見。惟參照前揭行政罰法
    之從新從輕意旨，比較新舊法，新法自屬較有利於行為人，
    應適用修正後之新法，原處分機關未及審酌前揭修正規定，
    而依修正前之道路交通管理處罰條例第63條第1 項第1 款裁
    處異議人違規點數，自屬不當。從而，本件異議人之聲明異
    議雖無理由，然原處分既有上揭可議之處，即屬無可維持，
    應由本院予以撤銷，依修正後道路交通管理處罰條例第60條
    第2 項第3 款規定，裁處如主文第2 項所示，以資適法。
據上論斷，應依道路交通案件處理辦法第20條前段，裁定如主文
中　　華　　民　　國　　96　　年　　3 　　月　　9 　　日
                  交通法庭法  官  梁哲瑋
以上正本證明與原本無異。
如不服本裁定應於送達後5 日內向本院提出抗告狀。
                          書記官  陳玉瓊
中　　華　　民　　國　　96　　年　　3 　　月　　21　　日
